【裁判字號】    97,消債更,189
【裁判日期】    980923
【裁判案由】    聲請更生程序
【裁判全文】
臺灣高雄地方法院民事裁定           97年度消債更字第189號
聲  請  人  甲○○
上列當事人聲請消費者債務清理事件，本院裁定如下：
    主  文
聲請駁回。
聲請費用由聲請人負擔。
    理  由
一、聲請意旨略以：聲請人前與金融機構因訂定消費借貸、信用
    卡、現金卡等契約，惟因無法清償致積欠金融機構債務合計
    新台幣 (下同)1,319,110 元 ；前於民國95年4 月1 日，依
    金融主管機關協調成立之中華民國銀行公會會員辦理消費金
    融案件無擔保債務協商機制，與最大債權銀行聯邦商業銀行
    達成分期還款協議，同意自95年3 月起，以分100 期，每月
    應償還17,491元之方式，償還債務。惟協商金額與聲請人每
    月收入幾乎相當，聲請人因而無力繼續繳納，聲請人未依還
    款協議繼續履行，係因不可歸責於聲請人之事由所致，聲請
    人現已不能清償債務，爰聲請准予裁定更生等語。
二、按「債務人不能清償債務或有不能清償之虞者，得依本條例
    所定更生或清算程序，清理其債務」「債務人與金融機構協
    商成立者，不得聲請更生或清算，但因不可歸責於己之事由
    ，致履行顯有重大困難者，不在此限」「本條例施行前，債
    務人依金融主管機關協調成立之中華民國銀行公會會員辦理
    消費金融案件無擔保債務協商機制與金融機構成立之協商，
    準用前項之規定」，消費者債務清理條例第3 條、第15 1
    條第5 項、第6 項分別定有明文。惟於條例施行前，已依金
    融主管機關協調成立之中華民國銀行公會會員辦理消費金融
    案件無擔保債務協商機制與金融機構成立協商之債務人，若
    債務人依協商時之客觀條件顯已無法按期履行協商債務時，
    依上開條項在避免債務人任意毀諾已成立之協商而濫用更生
    程序之立法目的，本院認應從寬解為合於上開所謂因不可歸
    責於己之事由以致履行困難之要件。
三、查聲請人現仍積欠債權人共1,319,110 元，而聲請人曾於95
    年4 月1 日，依金融主管機關協調成立之中華民國銀行公會
    會員辦理消費金融案件無擔保債務協商機制與金融機構債權
    人達成分期還款協議，同意自95年3 月起，分100 期，每月
    繳納17,491元方式償還等節，業據聲請人陳明，並有債權人
    清冊、協議書、無擔保債務還款計劃等可稽（見本院卷第7
    頁、第25至28頁），又聲請人於協商成立後，依約履行至97
    年3 月始毀諾之情，亦據聯邦商業銀行陳明 (卷第73頁陳報
    狀)， 應可認為真實；而聲請人依其提出之所得申報資料，
    其95、96年所得分別為242,128 元、244,137 元 (卷第10頁
    至11頁)， 而毀諾時之97年所得為257,380 元，亦有聲請人
    提出之97年綜合所得電子結算申報收執聯足稽，是平均計算
    結果聲請人每月所得應以20,657元計算【計算式：(242,
    128+244,137+257,380)÷36=20657，元以下四捨五入】較為
    公允。
四、聲請人主張每月支出必要生活費包括房屋租金合計13,000元
    至14,000元，惟未提出全部基本生活開銷憑證為據，況聲請
    人既已欠債難還，有關個人日常生活所需費用，自應樽節開
    支，不得超越一般通常之人應有之享受，否則顯有失公允，
    本院認應以內政部公告之98年度台灣省每人每月最低生活標
    準9,829 元範圍內始屬必要支出，超過部分非必要支出，而
    上開最低生活標準已將房屋租金等項目列計在內，自不宜重
    複列計，是聲請人每月必要支出應以9,829元計算為合理。
五、又聲請人如以協商時每月所得20,657元扣除必要支出後，僅
    餘10,828元，確無力負擔協商成立時每月應負擔17,491元之
    分期款項，依上開說明，應認其97年3 月時毀諾，係無力償
    還協商款項所造成，確因不可歸責於己之事由所致。惟聲請
    人積欠之債務總額為1,319,110 元，以聲請人所得20,657元
    扣除必要支出後每月尚餘10,828元計算，不計息計算結果，
    約122 個月即可清償完畢，而聲請人現年僅約34歲，應可於
    累積工作經驗後增加所得，應認縱加計利息計算亦非不能清
    償債務或有何不能清償之虞存在。
六、綜上所述，本件聲請人雖可認為有不可歸責於己之事由致履
    行顯有困難；惟依現有收入，扣除生活支出後，並無不能清
    償債務之情，聲請人主張有無法清償之虞而聲請更生，自屬
    無據，應屬聲請更生之要件不備且欠缺保護必要性，又無從
    補正，依首揭條文之意旨，自應駁回其更生之聲請，爰裁定
    如主文。
七、依消費者債務清理條例第11條第1 項、第8 條前段，裁定如
    主文。
中    華    民    國    98    年    9    月    23    日
                     民事庭  法  官   鄭  瑋
上為正本係照原本作成。
如不服本裁定，應於裁定送達後10日內，以書狀向本院提出抗告
，並繳納抗告費新臺幣1千元。
中    華    民    國    98    年    9     月    23    日
                              書記官  林芊蕙


司法院資訊處製作；財團法人民間司法改革基金會備份。
